臺灣高雄地方法院刑事判決　　　　　　　100年度易字第827號
公　訴　人　臺灣高雄地方法院檢察署檢察官
被　　　告　何金春
上列被告因詐欺案件，經檢察官聲請簡易判決處刑（99年度偵字
第30722 號），本院認不應逕以簡易判決處刑，改依通常程序審
理，並判決如下：
    主  文
何金春幫助犯詐欺取財罪，處拘役伍拾伍日，如易科罰金，以新
台幣壹仟元折算壹日。
    事  實
一、何金春可預見提供個人金融帳戶予他人使用，可能幫助他人
    遂行詐欺取財之犯罪目的，竟仍以縱有人以其金融帳戶實施
    詐欺取財犯行，亦不違背其本意之幫助犯意，於民國99年3
    月間某日，在高雄縣林園鄉（現改制為高雄市林園區）昭明
    國小，將其所有之玉山銀行林園分行帳號0000000000000 號
    帳戶（下稱玉山銀行帳戶）之存摺、提款卡及密碼，交付予
    姓名年籍不詳之成年男子（交付時將密碼變更600506），而
    容任其所屬之詐騙集團成員使用上開帳戶遂行犯罪。嗣該詐
    騙集團成員取得上開帳戶資料後，即共同基於意圖為自己不
    法所有之犯意聯絡，於99年4 月8 日8 時40分許，撥打電話
    予何富美，冒充係中華電信人員，向何富美佯稱有欠繳門號
    0910號開頭之電話費，何富美表示並未申辦該門號，該詐騙
    集團成員復將電話轉接給自稱係「台北三重警察局營業處」
    、「吳柏仁」及自稱係「8 號分機」、「林宏明」之人接聽
    ，「林宏明」即向何富美諉稱需將帳戶內存款領出並將定期
    存款解約，轉存指定之帳戶內，否則名下帳戶將被凍結云云
    ，致何富美陷於錯誤，而於同日某時許，至台中市○○○路
    玉山銀行臨櫃匯款新台幣（下同）27萬元至何金春上開玉山
    銀行林園分行帳戶內，嗣何富美發覺有異始知受騙。
二、案經何富美訴由臺灣堆中地方法院檢察署呈請臺灣高等法院
    檢察署令轉臺灣高雄地方法院檢察署檢察官偵查後聲請簡易
    判決處刑。
    理  由
壹、證據能力部分：
一、按被告以外之人於審判外之陳述，雖不符前4 條之規定，而
    經當事人於審判程序同意作為證據，法院審酌該言詞陳述或
    書面陳述作成時之情況，認為適當者，亦得為證據，當事人
    、代理人或辯護人於法院調查證據時，知有第159 條第1 項
    不得為證據之情形，而未於言詞辯論終結前聲明異議者，視
    為有前項之同意，此刑事訴訟法第159 條之5 定有明文。經
    查本件證人即被害人何富美於檢察事務官前之陳述，固均屬
    被告以外之人所為之審判外陳述，性質上屬於傳聞證據，且
    無刑事訴訟法第159 條之1 至之4 明定例外情形，依法原不
    具證據能力，然經檢察官及被告於本院審理中均未就其證據
    能力加以爭執，本院復審酌該等陳述作成之外部情況並無不
    當，核之上開說明，自得認上開證據有證據能力。
二、按除顯有不可信之情況外，從事業務之人於業務上或通常業
    務過程所須製作之紀錄文書、證明文書，亦得為證據，刑事
    訴訟法第159 條之4 第2 款定有明文。又銀錢業者依據過去
    帳戶往來之存、提款紀錄資料，作成之證明文書，該證明文
    書之製作者，對於過去特定時日或期間之存、提款事實，固
    無個人之見聞認識，而證明文書，亦非存、提款事件當時或
    甫發生後所製作，惟此文書實際上係根據經辦存、提款業務
    者本於其個人之見聞，於事件當時或甫發生後，按經常之作
    業程序所作成之存、提款紀錄資料而製作者，除顯有不可信
    之情況外，依刑事訴訟法第159 條之4 第2 款之規定，應具
    有證據能力（最高法院95年度台上字第3402號判決可供參照
    ）。經查，卷附之被告於玉山銀行開戶基本資料及存摺存款
    查詢表、被害人何富美之存款憑條卓等，係金融機構從事業
    務之人員，在其通常業務過程製作之紀錄文書，亦無何顯不
    可信之情形，核之上開說明，應認具有證據能力。
貳、實體部分：
一、訊之被告何金春對於將上開玉山銀行帳戶之存摺、金融卡及
    密碼交付不詳姓名之男子一事固不諱言，惟矢口否認有何幫
    助詐欺之犯行，辯稱：伊上開帳戶提款卡係因看報紙小額信
    貸之廣告，欲辦理貸款而與對方連絡，應對方之要求而交付
    云云。惟查，（一）衡諸一般社會通常之經驗，辦理信用貸
    款並無必要提供個人金融帳戶之存摺及提款卡、密碼予對方
    ，且被告復未能陳述為其辦理貸款之公司或行號之名稱及承
    辦人姓名，且依其所述係在昭明國小路邊與對方見面交付上
    開帳戶存摺、提款卡及密碼，與一般正常辦理信用貸款之過
    程不合，其所辯係因辦理貸款交付他人上開物品與常情不符
    ，不足以採信，其應係將上開帳戶交付他人並任由他人加以
    使用無誤；（二）又金融帳戶之存摺、提款卡及密碼乃個人
    重要理財之物，若落入不明人士手中，極易被利用為取贓之
    犯罪工具，一般人均有妥為保管以防止他人任意使用之認識
    ，縱有特殊情況偶須交付他人使用，亦必深入瞭解用途及合
    理性，始會安心提供，而被告為成年人，應有相當之智識程
    度及社會經驗，其竟將其帳戶及提款卡連同密碼提供予不詳
    姓名之人使用，顯見被告確有能預知且不違背其本意之幫助
    詐騙集團詐欺之不確定故意甚明；（三）又本件證人即被害
    人何富美係受上開所示之方式詐騙後，分別將上開款項匯至
    被告上開玉山銀行之帳戶內，業據其於檢察事務官詢問時證
    述明確（見臺中地方法院檢察署99年度他字第2128號卷第4
    頁），並有存款憑條1 紙在卷可查（見臺中地方法院檢察署
    99年度他字第2128號卷第5 頁），足認被告上開帳戶確實遭
    真實姓名年籍不詳之成年人用以詐騙被害人匯款以取得不法
    款項使用無訛；（四）本件復有被告上開玉山銀行之開戶資
    料及交易明細各1 份附卷可稽（見本院100 年度簡字第341
    號卷第18─19頁）。從而，罪證明確，被告上開犯行堪以認
    定。
二、按刑法上之幫助犯，係對於犯罪與正犯有共同之認識，而以
    幫助之意思，對於正犯資以助力，但未參與實施犯罪之行為
    者而言，故如未參與實施犯罪構成要件之行為，僅係出於幫
    助之意思提供助力，即屬幫助犯，而非共同正犯。本件被告
    僅係單純提供金融帳戶予詐欺集團成員使用，並不等同於向
    被害人施以欺罔之詐術行為，且亦無證據證明被告曾參與詐
    欺取財犯行之構成要件行為。是核被告所為，應係犯刑法第
    339 條第1 項、第30條第1 項之幫助詐欺取財罪。又被告係
    幫助他人犯罪，為幫助犯，爰依刑法第30條第2 項之規定，
    按正犯之刑減輕之。審酌被告本身雖未實際參與詐欺取財犯
    行，但其提供帳戶供不法犯罪集團使用，不僅造成執法機關
    不易查緝犯罪行為人，嚴重危害社會治安，助長社會犯罪風
    氣，更造成被害人求償上之困難，且犯後未能坦認犯行態度
    非佳，並慮及被害人所受損害之金額尚非龐大等一切情狀，
    量處如主文所示之刑，並諭知易科罰金之折算標準。
據上論斷，應依刑事訴訟法第299 條第1 項前段，刑法第339 條
第1 項、第30條、第41條第1 項前段，刑法施行法第1 條之1 ，
判決如主文。
中    華    民    國  100     年    8     月    18    日
                  刑事第八庭    審判長法  官  王伯文
                                      法  官  何秀燕
                                      法  官  林俊寬
以上正本證明與原本無異。
如不服本判決應於收受送達後10日內向本院提出上訴書狀，並應
敘述具體理由；如未敘述上訴理由者，應於上訴期間屆滿後20日
內向本院補提理由書（均須按他造當事人之人數附繕本）「切勿
逕送上級法院」。
中    華    民    國   100    年    8     月    18    日
                                       書記官  林香如
附錄法條：
中華民國刑法第339條
（普通詐欺罪）
意圖為自己或第三人不法之所有，以詐術使人將本人或第三人之
物交付者，處 5 年以下有期徒刑、拘役或科或併科 1 千元以下
罰金。
以前項方法得財產上不法之利益或使第三人得之者，亦同。
前二項之未遂犯罰之。